臺灣高等法院臺中分院刑事裁定
111年度毒抗字第924號
抗  告  人  
即  被  告 蕭吉廷



上列抗告人即被告因違反毒品危害防制條例案件，經檢察官聲請
強制戒治，不服臺灣彰化地方法院中華民國111年8月29日裁定（
111年度毒聲字第534號；聲請案號：臺灣彰化地方檢察署111年
度聲戒字第77號；偵查案號：同署111年度毒偵緝字第169號、
111年度毒偵字第1167號），提起抗告，本院裁定如下：
    主  文
抗告駁回。
    理  由
一、原裁定意旨略以：抗告人即被告甲○○（下稱抗告人）前因施
    用第一、二級毒品案件，經臺灣彰化地方法院以111年度毒
    聲字第456號裁定應送勒戒處所觀察、勒戒確定，經送觀察
    、勒戒後，認有繼續施用之傾向等情，有上開裁定、法務部
    矯正署雲林看守所民國111年8月17日雲所衛字第1114000310
    0號函附有無繼續施用毒品傾向證明書、有無繼續施用毒品
    傾向評估標準紀錄表、臺灣高等法院被告前案紀錄表在卷可
    憑。檢察官聲請將被告令入戒治處所強制戒治，核無不合，
    於是依毒品危害防制條例第20條第2項後段、第3項裁定令被
    告入戒治處所施以強制戒治等語。
二、本件抗告意旨詳如附件之「抗告狀」所載。
三、觀察、勒戒後，檢察官或少年法院（地方法院少年法庭）依
    據勒戒處所之陳報，認受觀察、勒戒人無繼續施用毒品傾向
    者，應即釋放，並為不起訴之處分或不付審理之裁定；認受
    觀察、勒戒人有繼續施用毒品傾向者，檢察官應聲請法院裁
    定或由少年法院（地方法院少年法庭）裁定令入戒治處所強
    制戒治，其期間為6個月以上，至無繼續強制戒治之必要為
    止，但最長不得逾1年。依前項規定為觀察、勒戒或強制戒
    治執行完畢釋放後，3年後再犯第10條之罪者，適用前2項之
    規定，毒品危害防制條例第20條第2項、第3項定有明文。又
    有無繼續施用毒品傾向之評估標準，並非完全以受勒戒人勒
    戒後之結果為準，勒戒前之各種情況，仍應作為評估之依據
　　。依110年3月26日公布實施新修正之「有無繼續施用毒品傾
    向評估標準評分說明手冊」規定，係以前科紀錄與行為表現
　　、臨床評估、社會穩定度三項合併計算分數，每一大項皆有
    靜態因子與動態因子。先以靜態因子分數評分，靜態因子分
    數總分在60分（含）以上為「有繼續施用毒品傾向」；60分
    以下，與動態因子分數相加，如果總分在60分（含）以上，
    為「有繼續施用毒品傾向」。是被告有無「繼續施用毒品傾
    向」，係依具體個案之臨床實務及相關事證等情綜合判定，
    有其相當之專業依據及標準，且涉及專門醫學。又衡酌強制
    戒治之目的，係為協助施用毒品者戒斷毒品之心癮及身癮，
    所為之一種保安處分類型，而該評估標準係適用於每一位受
    觀察、勒戒處分之人，具一致性、普遍性、客觀性。倘綜合
    判斷之結果，其所為之評估由形式上觀察，無擅斷或濫權等
    明顯不當之情事，法院宜予尊重。
四、經查：
　㈠抗告人於110年4月21日凌晨1時許，在彰化縣○○市○○路0段000
    巷00號即其居所客廳內，將第一級毒品海洛因、第二級毒品
    甲基安非他命同置於玻璃球燒烤，再吸入所產生之煙霧，同
    時施用第一級毒品海洛因、第二級毒品甲基安非他命1次。
    經原審法院即臺灣彰化地方法院以110年度毒聲字第456號裁
    定應送勒戒處所觀察、勒戒後，經法務部矯正署雲林看守所
    附設勒戒處所評估結果，認其仍有繼續施用毒品之傾向，經
    該所專業醫師就抗告人之前科紀錄與行為表現、臨床評估及
    社會穩定度進行評分之結果為：⒈前科紀錄與行為表現合計
    為34分【靜態因子部分：毒品犯罪相關司法紀錄為「有，2
    筆」（計10分）、首次毒品犯罪年齡為「20歲以下
　　」（計10分）、其他犯罪相關紀錄為「有，1筆」（計2分）
　　、入所時尿液毒品檢驗為「多種毒品反應」（計10分），合
    計為32分；動態因子部分：所內行為表現為「持續於所內抽
    菸」（計2分），得分2分】。⒉臨床評估合計為36分【靜態
    因子部分：多重毒品濫用為「有，種類：安非他命、海洛因
　　」（計10分）、合法物質濫用為「有，種類：菸」（計2分
    ）、使用方式為「有注射使用」（計10分）、使用年數為「
    超過1年」（計10分），合計為32分；動態因子部分：精神
    疾病共病（含反社會人格）經評定為「無」（計0分）、臨
    床綜合評估（含病識感、動機、態度、就醫意願）評定為「
    中度」（計4分），合計為4分】。⒊社會穩定度合計為5分【
    靜態因子部分：工作為「全職工作：紡織」（計0分）、家
    人藥物濫用為「無」（計0分），合計為0分；動態因子部分
    ：入所後家人是否訪視為「無」（計5分）、出所後是否與
    家人同住為「是」（計0分），合計為5分】。上開評分之總
    分合計為75分（靜態因子共計64分，動態因子共計11分），
    經評定為「有繼續施用毒品傾向」，此有原審法院
　　110年度毒聲字第456號裁定及法務部矯正署雲林看守所111
    年8月17日雲所衛字第11140003100號函暨所檢附之有無繼續
    施用毒品傾向證明書及有無繼續施用毒品傾向評估標準紀錄
    表各1份在卷可參（見臺灣彰化地方法院110年度毒聲字第45
    6號卷第17、18頁；臺灣彰化地方檢察署111年度毒偵緝字第
    169號卷第63至66頁）。是上開評估，乃法務部矯正署雲林
    看守所附設勒戒處所相關專業知識經驗人士在抗告人觀察、
    勒戒期間，依其本職學識評估抗告人之前科紀錄與行為表現
　　、臨床評估、社會穩定度後所為之綜合判斷，具有科學驗證
    所得之結論，自得憑以判斷抗告人有無繼續施用毒品傾向之
    證明，且由形式上觀察，並無擅斷或濫權等明顯不當之情事
　　，法院宜予尊重其行政職權之行使及專業之判斷。抗告人上
    開評估標準紀錄表均已詳細標列各項評分項目及評分標準，
    與前揭勒戒處所評分說明手冊規定並無不合，且勒戒處所之
    組織、人員之資格及執行觀察、勒戒相關程序，暨判斷施用
    毒品者有無繼續施用毒品傾向，均有相關法令嚴格規範，非
    可恣意而為。從而，原審裁定依據上開法務部矯正署雲林看
    守所附設勒戒處所有無繼續施用毒品傾向證明書及有無繼續
    施用毒品傾向評估標準紀錄表所載之綜合判斷結果，認抗告
    人有令入戒治處所施以強制戒治之必要，於法有據，並無違
    誤或不當之處。抗告意旨雖以上開有無繼續施用毒品傾向證
    明書未陳列出讓抗告人得知分數是否有超過評估之標準云云
    為抗辯，惟依上開說明，抗告人經依前揭評估標準予以評定
    後，靜態因子分數總分已達64分（總得分在60分以上），應
    即判定為有繼續施用毒品傾向，而達應施以強制戒治之標準
　　，亦無與前揭勒戒處所評分說明手冊規定相違。是抗告人此
    部分抗辯，顯屬無據。
　㈡抗告意旨另舉其他受觀察、勒戒處分人家屬會客、進勒戒所
    前施用毒品狀況等情，都能勒戒成功，質疑評分不公云云。
    然而個案情節不同，每個受觀察、勒戒處分人於評估標準表
    上各個評分項目之配分，絕非完全相同，自無從比附援引。
    被告僅恃其主觀質疑評估不公，任意指摘原裁定不當，據為
    有利自己之主張，要難憑採。
五、綜上所述，原審法院依毒品危害防制條例第20條第2項後段
　　、第3項規定，裁定抗告人令入戒治處所施以強制戒治，其
    期間為6個月以上，至無繼續強制戒治之必要為止，但最長
    不得逾1年，經核並無不合。抗告人仍執前詞提起抗告，指
    摘原裁定不當，為無理由，應予駁回。
據上論斷，應依刑事訴訟法第412條，裁定如主文。　　
中　　華　　民　　國　　111 　年　　10　　月　　17　　日
           刑事第十一庭    審判長法　官   張  意  聰
                                 法　官   林  清  鈞
                                 法　官   周  瑞  芬
以上正本證明與原本無異。
不得再抗告。
　　　　　　　　　　　　　　　　 書記官   涂  村  宇

中　　華　　民　　國　　111 　年　　10　　月　　17　　日